【裁判字號】    98,交易,627
【裁判日期】    981230
【裁判案由】    業務過失傷害
【裁判全文】
臺灣臺中地方法院刑事判決             98年度交易字第627號
公  訴  人  臺灣臺中地方法院檢察署檢察官
被      告  丙○○
選任辯護人  高進棖  律師
上列被告因業務過失傷害案件，經檢察官提起公訴（九十八年度
偵字第一六五三八號），本院判決如下：
    主    文
丙○○從事業務之人，因業務上之過失傷害人致重傷，處有期徒
刑柒月。
    事    實
一、丙○○（原名蕭夫盛，領有普通小型車駕駛執照）受僱於中
    興保全股份有限公司（以下簡稱中興保全公司），平日工作
    須駕駛自小客車外出巡邏，乃以駕駛為其附隨業務而為從事
    業務之人。於民國九十七年十一月十一日凌晨五時零五分許
    之執行業務期間，因前開業務行為而駕駛中興保全公司所有
    之車牌號碼五０九一─ＱＳ號自小客車出勤之途中，沿臺中
    縣太平市○○路由南往北方向行駛，行經該路段與十甲路之
    交岔路口時（當時其行進方向為閃光黃燈號誌），本應注意
    汽車行經代表「警告」之閃光黃燈交岔路口時，應減速接近
    ，注意安全，小心通過，並應注意車前狀況，隨時採取必要
    之安全措施，而依當時天候晴、設有照明設備、路面舖設柏
    油、乾燥、無缺陷、無障礙物，視距良好等一切情狀，並無
    不能注意之情事，竟疏未注意左前方適有已成年之張盈惠（
    其行經閃光紅燈路口，亦疏未注意右方幹道有較快車速直行
    前來之來車情狀）騎乘車牌號碼ＩＫＴ─五七五號普通重型
    機車沿十甲東路由西往東方向行駛至該路口左轉進入宜昌路
    之狀況，未減速慢行，即貿然在限速（時速五十公里）內、
    以時速約三、四十公里之較快速度穿越路口，致其所駕駛之
    上開自小客車與張盈惠騎駛之前開機車發生碰撞，使張盈惠
    人車倒地並因此受有創傷性左側硬膜下出血、左側顳葉延遲
    性顱內出血併腦疝、肺炎併呼吸衰竭、阻塞性水腦、右胸膿
    胸、右膈下膿瘍、外傷性腦傷併雙側癱瘓、吞嚥障礙、小便
    失禁、語言能力嚴重減損及腦部認知功能嚴重受損等重傷害
    。丙○○肇事後，於有偵查犯罪職權之機關或個人發覺其犯
    罪前，自動向前往現場處理本件車禍之員警簡益祥坦承肇事
    而自首，且主動接受裁判。
二、案經臺灣臺中地方法院檢察署檢察官指定代行告訴人乙○○
    （為張盈惠之兄）提出告訴並偵查起訴。
    理    由
一、本件被告丙○○所犯係屬刑事訴訟法第三百七十六條第一款
    所列之罪，本院爰依同法第二百八十四條之一之規定行獨任
    審判。又有關以下所引用被告以外之人於審判外之言詞或書
    面陳述，而不符合刑事訴訟法第一百五十九條之一至第一百
    五十九條之四之規定者，業經公訴人、被告及其選任辯護人
    於本院審理時明示同意作為證據，且均經本院於審理時當庭
    直接提示而為合法之調查，公訴人、被告及其選任辯護人均
    未於言詞辯論終結前聲明異議，本院審酌前開證據作成或取
    得之狀況，並無非法或不當取證之情事，且亦無顯不可信之
    情況，故認為適當而均得以作為證據，是前開證據依刑事訴
    訟法第一百五十九條之五之規定，均具有證據能力，先予敘
    明。
二、訊據被告丙○○固坦認伊受僱於中興保全公司，平日工作須
    駕車出勤巡邏，於九十七年十一月十一日凌晨五時零五分許
    ，係因執行業務而駕駛前開公司所有之車牌號碼五０九一─
    ＱＳ號自小客車，且其駕駛上開自小客車沿臺中縣太平市○
    ○路由南往北方向行駛至該路段與十甲路之交岔路口而通過
    路口後，始發現與被害人張盈惠騎乘之車牌號碼ＩＫＴ─五
    七五號普通重型機車發生碰撞，被害人張盈惠並因此受有重
    傷害，車禍發生當時其車速約為時速三、四十公里等情不諱
    ，然矢口否認有何上揭業務過失致重傷害之犯行，辯稱：伊
    行經上開路口前，有先行注意並無來車之後才駕車通過，且
    被害人張盈惠騎駛之機車係自伊左側過來碰撞其所駕駛之自
    小客車左後輪附近，至前開其所駕駛之自小客車左前輪、左
    前葉子板、左前車門處之刮擦痕跡，均非本次車禍之車損，
    而係中興保全公司之同事先前所造成，伊沒有辦法注意到被
    害人張盈惠，並無何過失云云。惟查：
（一）經本院於審理時當庭勘驗本件車禍發生現場之監視錄影光
      碟畫面（即該光碟畫面標示凌晨五時零五分二十八秒起至
      五時零五分三十三秒之畫面）之結果，該監視錄影鏡頭係
      由警方所製作的道路交通事故現場圖所標示方向之東南方
      往西北方之方向拍攝，畫面內有前開現場圖所繪製之雙黃
      線、「慢」及跳動路面橫線，該光碟顯示凌晨五時零五分
      三十一、三十二、三十三秒之畫面，與本院卷內第四六至
      四九頁之翻印畫面相符，且在凌晨五時零五分三十二秒左
      右，可見一部自小客車從畫面的左方往右方行駛（即警方
      製作現場圖標示由南往北之方向），於凌晨五時零五分三
      十二秒前開自小客車往前直行後，畫面出現已倒地之機車
      一部，惟因自小客車較為靠近攝影鏡頭而擋住機車，故無
      法直接看到上開自小客車與機車二車碰撞之情形及位置等
      情，有本院審理筆錄所載之勘驗結果一份及前開光碟一片
      在卷可佐。被告於本院審理時並陳稱前開自小客車即為其
      駕駛之自小客車無誤等語（均見本院卷第六十三頁反面）
      。
（二）依前揭光碟畫面，其中凌晨五時零五分三十一秒之畫面左
      下方，已隱約可見被告所駕駛自小客車之車頭出現，於凌
      晨五時零五分三十二秒之二個畫面，其中本院卷第四七頁
      所示之畫面只見被告駕駛之自小客車、本院卷第四八頁之
      畫面則可見左下方有被害人張盈惠機車之後車燈及被告自
      小客車後半部，至本院卷第四九頁之凌晨五時五分三十三
      秒則僅見被害人張盈惠之機車已倒在地上。而就上開本院
      卷第四六頁畫面內之雙黃線、跳動路面位置，及本院卷第
      四八、四九頁之凌晨五時零五分三十二、三十三秒畫面所
      示之機車，與道路交通事故現場圖（見九十八年度他字第
      九０九號卷第九頁）所示之機車刮地痕及其長度（計約六
      點四公尺）之相對位置而為比對，及斟酌本院卷第四八、
      四九頁所示畫面之機車所在間距，足認被害人張盈惠之機
      車於上開凌晨五時零五分三十二、三十三秒所示畫面之前
      ，於現場圖所標示之刮地痕起始點之前（即往南方向）之
      路口處，早已遭被告駕駛之自小客車碰撞倒地，且於上開
      凌晨五時零五分三十二、三十三秒所示畫面，該機車已處
      於正向前刮滑「中」之狀態，且本院卷第四八頁畫面之刮
      滑中之機車已近於機車刮地痕之終點，被告駕駛之自小客
      之左後半部與已呈刮滑狀態之機車甚為接近等情狀，被告
      辯稱其自小客車初始與被害人張盈惠之機車碰撞之處，為
      該自小客車之左後輪處，已無可採。
（三）況車禍發生後，被告駕駛之上開自小客車之左前輪及其上
      方葉子板、左側車身確均有刮擦之痕跡，被害人張盈惠騎
      乘之前開機車則係右側護板受損等情，有處理員警簡益祥
      拍攝之照片四幀在卷可稽（見九十八年度他字第九０九號
      卷第十八、十九頁），且經證人簡益祥於本院審理時到庭
      證稱：「（問：這交通事故現場圖、調查報告表是否你製
      作？照片是否你拍攝？〈提示他字卷第九至十一、十六至
      十九頁的照片〉）是我製作，照片也是我拍攝的沒有錯。
      （問：這是否你當時拍攝被告自小客車車損的情形？〈提
      示他字卷第十九頁照片〉）是的，是在車禍現場拍攝的。
      （問：你拍攝第十九頁照片的時候，被告有無在場？）他
      有在現場。（問：你當時有無詢問被告上開第十九頁的照
      片，這左車輪處的刮痕，還有左前側板金的擦痕，是否是
      本次車禍所造成？）我在現場沒有問被告，一直到八０三
      醫院的時候，我有詢問被告車損在何處，被告回答說他不
      清楚。（問：被告在車禍現場，看到你拍攝第十九頁照片
      時，有無跟你解釋這不是本次車禍的車損，而是之前同事
      造成的？）沒有。（問：你在現場有無比對剛才第十九頁
      照片的擦痕是否跟被害人車損或是車漆有無相符之處？）
      現場因為車損很明顯，所以沒有再去比對，但是我的印象
      這個車損位置與機車右側車身護板車損的高度相符。（問
      ：你所稱的車損高度相符是指機車偏倒前或偏倒後撞擊的
      位置相符？又是二車的哪些部位相符？）我印象中汽車的
      左側車身與機車的右側車身所造成的擦痕高度差不多．．
      ．（問：依照你剛才所述，被告於現場沒有跟你指明否認
      照片上的車損並不是該次車禍造成？）對，沒有。於整個
      調查過程中，我印象中被告也沒有跟我否認我拍照的這些
      車損是本次車禍造成的．．．（問：在交通小隊任職多久
      ？）十年。我處理肇事案件我本身一年處理車禍約有一百
      多件。（問：本案從自小客車的左側刮痕是否可以判斷是
      新痕還是舊痕？）左前葉子板是新的刮痕，車身上的刮痕
      無法確定．．．（問：左前葉子板是新的刮痕如何造成？
      ）由前往後造成，是與車身平行的。（問：告訴人機車的
      車上有無看到刮痕？）機車的右前側及右後側都有刮痕。
      」等語（本院卷第三四至三七頁），足認被告駕駛之上開
      自小客車左側，係自左前葉子板處由前往後刮損，且係因
      本次車禍造成之新刮痕，上開左前側之刮痕並為被告駕駛
      之自小客車最初與被害人張盈惠騎乘機車之碰撞處。
（四）而被告於道路交通事故談話紀錄表陳稱：「當時我沿宜昌
      路南向北往中山路方向行駛快車道至十甲路口前，我減速
      看十甲路上無來車後，我繼續直行剛通過路口，突然感到
      左側車身有碰撞聲，我即煞車靠右停下來，才發現是和一
      輛機車（ＩＫＴ─五七五）發生碰撞．．．（問：車輛第
      一次撞擊部位及車損情形如何？）不清楚。」等語（見九
      十八年度他字第九０九號卷第十二頁），被告陳稱碰撞之
      部位為其所駕駛自小客車之「左側車身」，而非左後車輪
      ，且被告對於上開自小客車之第一次碰撞部位已陳明並不
      清楚，核與證人簡益祥於本院審理時證稱被告於車禍發生
      後告知其不知自小客車之車損位置等語相符，被告嗣始改
      稱所駕駛之自小客車最早碰撞被害人張盈惠機車之部位為
      左後輪云云，實已無可信。又被告於本院九十八年十一月
      五日審理時，就上開其所駕駛之自小客車、於車禍發生前
      已存在之車損，係先陳稱「車前的保險桿而已」，後於本
      院針對上開自小客車左前輪、上方葉子板等左前側之刮痕
      訊問其是否為本件車禍之車損時，始改稱前開左前輪、左
      前車身附近之刮痕，係在車禍發生前已由中興保全之同事
      造成云云（見本院卷第十六頁反面），然就上開車損係何
      位同事如何造成則又答稱不知云云（見本院卷第十八頁）
      。衡情被告於車禍發生之後，為釐清肇事責任，理當急於
      瞭解其所駕駛自小客車之車損部位，以明與本件車禍是否
      有關，倘有對其不利而確與車禍無關之車損，當早即向公
      司相關人員詢明並蒐證自清，斷無可能於距離車禍發生後
      已長約一年之本院九十八年十一月五日審理時，仍不知其
      所主張與車禍無關之車損係何人、於何時、如何造成之理
      ，此益徵被告辯稱上開自小客車左前側之車損，並非本次
      車禍所造成，係屬臨訟卸責編撰之詞，無可採信。
（五）又酌以臺中縣太平市○○路與十甲路係Ｔ型路口，且被害
      人張盈惠之機車車損係在右側護板處，車頭前方並無車損
      等情，已據證人簡益祥於本院審理時證述明確（見本院卷
      第三十八頁），且有前揭被害人張盈惠機車車損照片一幀
      在卷可憑（見九十八年度他字第九０九號卷第十八頁）；
      被告復稱被害人張盈惠之機車係自其左側而來等語；再參
      以道路交通事故現場圖所標示之機車刮地痕起始點距離路
      口僅有二點五公尺【此據證人簡益祥於本院審理時陳明（
      見本院卷第三五頁反面），並有前開道路交通事故現場圖
      之標示在卷足憑】等情狀，堪認被害人張盈惠之機車於車
      禍發生之前，係沿臺中縣太平市○○○路由西往東方向左
      轉進入宜昌路口，被告駕駛之自小客車與被害人張盈惠騎
      乘之機車係在前開刮地痕起始點往南之路口處發生碰撞。
      再徵以被告於偵訊時供承：「問：發生撞擊前是否都沒有
      發現被害人之機車？）沒有，因為對方是自我側面過來．
      ．．我不知道對方如何跑出來．．．我不瞭解，因為我沒
      有看到她的機車．．．（問：既然當時車輛很少，為何沒
      有發現被害人車輛過來？）我是向前看，所以，沒有看到
      被害人車輛自側邊駛出。」等語（見九十八年度他字第九
      ０九號卷第二五、二六頁），被告於車禍發生前，完全未
      注意到被害人張盈惠機車之存在及其行向，其所駕駛之自
      小客車左前側卻於剎那間即與被害人張盈惠之機車右側發
      生碰撞，被告確有疏未注意車前狀況之過失，實已明確。
（六）再被害人張盈惠車禍後受有創傷性左側硬膜下出血、左側
      顳葉延遲性顱內出血併腦疝、肺炎併呼吸衰竭、阻塞性水
      腦、右胸膿胸、右膈下膿瘍、外傷性腦傷併雙側癱瘓、吞
      嚥障礙、小便失禁、語言能力嚴重減損及腦部認知功能嚴
      重受損等傷害，有國軍臺中總醫院附設民眾診療服務處、
      中山醫學大學附設醫院、行政院衛生署豐原醫院、光田綜
      合醫院分別出具之診斷證明書共計五總（分見九十八年度
      偵字第一六五三八號卷第三至五頁、第八頁、本院卷第十
      九頁）在卷可稽，且被害人張盈惠之語言能力已嚴重減損
      ，腦部認知功能嚴重受損，則亦屬難治之傷害，被害人張
      盈惠之前揭傷勢確已達於重傷害之程度，亦有光田綜合醫
      院九十八年十二月十五日（九八）光醫事字第九八００九
      八九號函一件在卷可憑（見本院卷第三十頁）。
（七）按閃光黃燈表示「警告」，車輛應減速接近，注意安全，
      小心通過；又汽車行駛時，駕駛人應注意車前狀況，並隨
      時採取必要之安全措施，道路交通標誌標線號誌設置規則
      第二百十一條第一項第一款、道路交通安全規則第九十四
      條第三項分別定有明文。被告駕車行經前開閃光黃燈交岔
      路口時，理應減速慢行，注意安全，小心通過，並注意車
      前狀況，隨時採取必要之安全措施。而參以當時天候晴、
      設有照明設備、路面舖設柏油、乾燥、無缺陷、無障礙物
      ，視距良好等一切情狀，並無不能注意之情事，有道路交
      通事故調查報告表（一）、（二）各一件及現場照片二幀
      （分見九十八年他字第九０九號卷第十、十一、十六頁）
      在卷可稽，被告顯無不能注意之情事，詎其於執行業務駕
      車途中，竟疏未注意左方適有被害人張盈惠騎乘車牌號碼
      ＩＫＴ─五七五號普通重型機車沿十甲東路由西往東方向
      行駛至該路口左轉進入宜昌路之狀況，未減速慢行，即貿
      然之時速約三、四十公里之較快速度穿越路口，致其所駕
      駛之上開自小客車與被害人張盈惠騎駛之前開機車發生碰
      撞，使被害人張盈惠人車倒地並因此受有前揭重傷害，被
      告自有業務上之過失，且其業務過失行為與被害人所受之
      重傷害間，具有相當因果關係。而被害人騎乘機車行經上
      開閃光紅燈路口，雖亦有疏未注意右方幹道有較快車速直
      行前來之來車情狀而與有過失，且與被告之前開過失均同
      為肇事之原因，然此仍無解於被告上開業務過失責任之成
      立。本件經送請臺灣省臺中縣區車輛行車事故鑑定委員會
      鑑定之結果，亦同認：「丙○○駕駛五０九一─ＱＳ自用
      小客車行經閃光黃燈岔路口未注意車前狀況，未減速慢行
      且車速較快，為肇事原因。張盈惠駕駛ＩＫＴ─五七五普
      通重型機車行經閃光紅燈岔路口左轉未注意右方幹線道較
      快車速直行來車，為肇事原因」，有臺灣省臺中縣區車輛
      行車事故鑑定委員會函附之鑑定意見書一份在卷可考（見
      九十八年度他字第九０九號卷第三一至三二頁）。
（八）至被告及其選任辯護人於本院審理時聲請調查證人即中興
      保全公司組長陳一銘，及聲請前往車禍現場履勘，以研判
      第一撞擊點、被害人張盈惠機車之行進方向，並聲請再次
      送鑑定之部分，因依上揭理由欄二、（一）至（七）之論
      述說明，本院認核均已無調查之必要。綜上所陳，被告辯
      稱：伊無過失云云，顯係事後卸責之詞，委無可採，本件
      事證明確，被告前開業務過失致重傷害之犯行，洵足認定
      。
三、查被告受僱於中興保全公司，平日工作須駕駛自小客車出勤
    巡邏，乃以駕駛為其附隨業務之從事業務之人，其因業務上
    之過失致被害人張盈惠受有重傷害；是核被告所為，係犯刑
    法第二百八十四條第二項後段之業務過失致重傷害罪。又被
    告肇事後，於有偵查犯罪職權之機關或個人發覺其犯罪前，
    自動向前往現場處理本件車禍之員警簡益祥坦承肇事而自首
    ，且主動接受裁判一節，業據證人簡益祥於本院審理時到庭
    證述為真，並有臺中縣警察局道路交通事故肇事人自首情形
    紀錄表各一份在卷可考，爰依刑法第六十二條前段之規定，
    減輕其刑。爰審酌被告之業務過失程度（與被害人張盈惠之
    過失均同為肇事原因）非輕、因上開業務過失導致被害人張
    盈惠受有前開重傷害之難以彌補後果、被害人張盈惠所受重
    傷害之嚴重程度、被告犯罪後雖向警方自首，然矢口否認有
    任何之過失情事，且民事部分亦僅由保險公司給付被害人醫
    療費用新臺幣（下同）五萬餘元及強制險一百五十萬元而尚
    未與被害人達成和解，犯罪後之態度難認良好等一切情狀，
    量處如主文所示之刑，以資懲儆。
據上論斷，應依刑事訴訟法第第二百九十九條第一項前段，刑法
第二百八十四條第二項後段、第六十二條前段，刑法施行法第一
條之一第一項、第二項前段，判決如主文。
本案經檢察官甲○○到庭執行職務
中    華    民    國    98    年    12    月    30    日
                      交通法庭  法  官  李雅俐
以上正本證明與原本無異。
如不服本判決應於收受判決後10日內向本院提出上訴書狀，並應
敘述具體理由；其未敘述上訴理由者，應於上訴期間屆滿後20日
內向本院補提理由書（均須按他造當事人之人數附繕本）「切勿
逕送上級法院」。
                                書記官  莊金屏
中    華    民    國    98    年    12    月    30    日
附錄論罪科刑法條：
刑法第二百八十四條第二項：
從事業務之人，因業務上之過失傷害人者，處一月以下有期徒刑
、拘役或一千元以下罰金，致重傷者，處三年以下有期徒刑、拘
役或二千元以下罰金。

司法院資訊處製作；財團法人民間司法改革基金會備份。
